【裁判字號】    99,訴,153
【裁判日期】    990507
【裁判案由】    毒品危害防制條例
【裁判全文】
臺灣高雄地方法院刑事判決               99年度訴字第153號
公  訴  人  臺灣高雄地方法院檢察署檢察官
被      告  乙○○
選任辯護人  郭國益律師
上列被告因違反毒品危害防制條例案件，經檢察官提起公訴（98
年度偵字第17503 號），本院判決如下：
    主  文
乙○○無罪。
    理  由
一、公訴意旨略以：被告乙○○明知甲基安非他命為毒品危害防
    制條例第2 條第2 項第2 款所列之第二級毒品，不得擅自持
    有、販賣，竟仍意圖營利，基於販賣第二級毒品甲基安非他
    命之犯意，利用行動電話門號0000000000號為聯絡販賣毒品
    相關事宜之工具，於民國98年4 月18日19時46分許，甲○○
    以所使用之0000000000號行動電話撥打乙○○上開電話，向
    乙○○表明購買第二級毒品甲基安非他命「半半」1 包，乙
    ○○遂於高雄市○○區○○街「酷酷龍遊藝場」附近，以新
    台幣（下同）3,000 元之價格，交付第二級毒品甲基安非他
    命1 包予甲○○。嗣乙○○於98年4 月23日18時許，在高雄
    市楠梓區○○○路210 巷23號前，因案通緝為警逮捕後，經
    其同意，於同日21時37分許，帶同警方前往其位於高雄市楠
    梓區○○○路210 巷23號3 樓5 室搜索，當場在房間化妝台
    上紙盒內扣得甲基安非他命吸食器1 組、殘渣袋1 包、電子
    磅秤1 台、手機3 支、SIM 卡3 張、新夾鏈袋279 個等物，
    適警員魏志寬詢問乙○○時，甲○○復以上開門號欲聯繫乙
    ○○購買毒品，經警員黃志宏接聽後，至高雄市○○區○○
    路47巷口，將等候購買毒品之甲○○帶回調查，並在甲○○
    口袋查獲欲購買毒品之現金5,000 元，始循線查悉上情。因
    認被告乙○○涉犯毒品危害防制條例第4 條第2 項之販賣第
    二級毒品罪嫌云云。
二、按犯罪事實應依證據認定之，無證據不得認定犯罪事實，刑
    事訴訟法第154 條第2 項定有明文。次按認定犯罪事實，所
    憑之證據，雖不以直接證據為限，間接證據亦包括在內，然
    無論直接或間接證據，其為訴訟上之證明，須於通常一般之
    人均不致於有所懷疑，而得確信其為真實之程度者，始得據
    之為有罪之認定，倘其證明尚未達到此一程度，而有合理性
    懷疑之存在時，即無從為有罪之認定，最高法院著有76年度
    臺上字第4986號判例意旨足資遵循。
三、檢察官認被告涉有前開販賣第二級毒品犯嫌，無非係以證人
    甲○○於警詢中之供述、證人魏志寬於偵查中之證述、被告
    持用行動電話0000000000號門號及證人甲○○持用行動電話
    0000000000號門號之雙向通聯紀錄為其論據。就證據能力部
    分，辯護人爭執證人甲○○於警詢中供述之證據能力，而依
    證人甲○○於警詢中供稱：我有在98年4 月18日晚間9 時許
    ，用我的行動電話0000000000號撥打乙○○行動電話000000
    0000與其聯絡，約在高雄市○○街「酷酷龍遊藝場」附近交
    易安非他命，以3,000 元購買重量為半錢半，已完成交易；
    今天（23日）也有打電話給被告，約在高雄市○○區○○路
    與後昌路47巷口交易，以5,000 元代價購買安非他命重量約
    半錢半，這次未完成交易就被警方查獲，我左褲袋中有5,00
    0 元，是我今天準備要與被告購買安非他命所用等語（偵卷
    第4-5 頁）；卻於本院審理中證稱：我沒有向被告買過安非
    他命，4 月23日那天我打電話給被告，但因為電話那頭很吵
    ，我不確定是不是被告本人接聽的，我問他你在哪裡，他就
    約我去夜市，我沒有在電話中說我要買安非他命半半，也沒
    有提到五千元，後來我一到現場，員警魏志寬就抓住我，說
    他是警察，然後就摸我的口袋，摸到五千元，就說我是要買
    毒用的，但我說沒有，之後他就把我帶回警察局，硬要我說
    是跟被告買毒品，我急著要回家照顧兩個小孩，他又說筆錄
    讓他們趕快作，不做不讓我回去，而且還硬要我說一天有跟
    被告聯絡，因為我跟被告常有聯絡，我就隨便說一天，就蓋
    指印了等語（本院卷第31頁背面-36 頁），顯就其是否有於
    98年4 月18日向被告購買甲基安非他命乙情，前後供述有所
    不同。參以證人製作警詢筆錄之時間，較被告製作警詢筆錄
    之時間為早，可見證人於製作警詢筆錄時，被告並未在場，
    且員警依循法律規定一問一答，有對證人告知權利，及詢問
    證人是否願意接受夜間詢問，筆錄製作過程雖有中斷，惟其
    係因證人表示要上廁所，並無以不正手段取證之情形，且證
    人製作筆錄之時間，與其於本院審理中到庭作證，距離案發
    當時較為接近，記憶應較為清晰，故依外部狀況以觀，已具
    備特別可信性，而其供述內容又係涉及被告乙○○是否有構
    成販賣毒品之犯行之重要情節，當亦具備必要性，是其警詢
    供述，自有證據能力。
四、訊據被告堅決否認有何販賣第二級毒品之犯行，並辯稱：我
    沒有販賣毒品，起訴那天我跟甲○○聯絡是要約出來吃飯，
    後來被警察抓的那天，電話是警察接起來的，我不知道他們
    講什麼等語。辯護人並以：本件檢察官起訴證據顯然不足，
    被告應屬無罪等語，為被告辯護。經查：
（一）被告持用門號0000000000號之行動電話；甲○○持用門號
      0000000000號之行動電話；此2 門號於98年4 月18日下午
      7 時46分許有通話紀錄；甲○○前有因施用甲基安非他命
      之犯行，經本院判處有期徒刑5 月確定；被告於98年4 月
      23日18時許，在高雄市楠梓區○○○路210 巷23號前，因
      案通緝為警逮捕後，經其同意，於同日21時37分許，帶同
      警方前往其位於高雄市楠梓區○○○路210 巷23號3 樓5
      室搜索，當場在房間化妝台上紙盒內扣得被告所有之甲基
      安非他命吸食器1 組、殘渣袋1 包、電子磅秤1 台、手機
      3 支、SIM 卡3 張、新夾鏈袋279 個等物；警員魏志寬於
      警局詢問乙○○時，甲○○復以上開門號欲聯繫乙○○，
      經警員黃志宏接聽後，至高雄市○○區○○路47巷口，將
      甲○○帶回調查，並在甲○○口袋查獲現金5,000 元等情
      ，業據被告自承在卷，證人甲○○於警詢、偵訊及本院審
      理中證述明確，並有甲○○之行動電話門號資料、雙向通
      聯紀錄、乙○○之遠傳電信門號申請人資料及雙向通聯紀
      錄、高雄市立凱旋醫院98年5 月6 日A00000000 號濫用藥
      物尿液檢驗報告、本院98年度審簡字第5434號判決各1 份
      、高雄市政府警察局楠梓分局扣押筆錄2 份及照片13張（
      偵卷第4-5 頁、第9-11頁、第14-17 頁、第18-23 頁、第
      36-37 頁、第40頁、第43-45 頁、第51-52 頁、第58-68
      頁，審訴卷第22頁背面，本院卷第31頁背面-34 頁）在卷
      可稽。此部分事實，堪以認定。
（二）檢察官雖提出證人甲○○於警詢中供稱：我有在98年4 月
      18日晚間9 時許，用我的行動電話0000000000號撥打乙○
      ○行動電話0000000000與其聯絡，約在高雄市○○街「酷
      酷龍遊藝場」附近交易安非他命，以3,000 元購買重量為
      半錢半，已完成交易等語（偵卷第4-5 頁）而認定被告涉
      犯本件犯行。惟證人甲○○於偵訊中即改口證稱：我沒有
      向乙○○購買毒品，在警局說有向他買，是因為警察跟我
      說他在通緝中，如果我沒有承認他有賣我，我就是共犯；
      4 月18日我有打電話跟被告借錢，但電話不通，所以沒有
      講到話，也沒有會面；警詢會這樣講，是因為警察叫我隨
      便講一天，他們說要讓我回去就一定要咬乙○○等語（偵
      卷第36-37 頁、第51-52 頁）；又於本院審理中證稱：我
      在98年4 月18日晚上7 點多，有打電話給被告，為了要跟
      他借錢，我要繳交小孩的保險費，我沒有向被告買過安非
      他命，是那天我被警察帶去警局的時候，警察叫我做筆錄
      ，說要講是跟被告買毒品，我急著要回家顧小孩，想說我
      們常有聯絡，就隨便說一天4 月18日，而且那天我也沒有
      去酷酷龍遊藝場，那是警察要我說一個地方，我才隨便說
      那邊等語（本院卷第31頁背面-34 頁）。則證人甲○○對
      於是否有於98年4 月18日向被告購買甲基安非他命乙節，
      前後供詞反覆不一，僅於警詢中供稱其有向被告購買第二
      級毒品甲基安非他命，偵訊及本院審理中均否認有此情節
      。而參以證人甲○○於偵訊及本院審理中均經具結作證，
      若其為不實陳述，會受有偽證罪之處罰，其證詞已受有具
      結之擔保，其警詢中之供述，未有此信用擔保，其證詞之
      可信度，已非無疑。
（三）檢察官又提出被告與證人甲○○間之雙向通聯紀錄，以證
      明被告與甲○○確有於98年4 月18日晚間9 時許，有電話
      聯絡之事實。而依卷附之相關通聯紀錄資料，被告與證人
      甲○○雖在98年4 月18日17時46分許有以電話聯絡之情形
      ，惟雙方交談之內容為何，是否確係洽談販賣甲基安非他
      命之事，均無進一步之資料可資佐憑，自難僅以確有上開
      通聯之情形，即認可補強證人甲○○於警詢中所為供述之
      真實性。
（四）檢察官雖又提出證人即現場查獲員警魏志寬於偵訊中證稱
      ：本件是我查獲，會查到被告，是因為他是毒品案件通緝
      人犯，我們有接到線索說他都在那附近出沒，所以我們就
      埋伏抓到他，不過那時候我們還沒有懷疑被告有販毒，是
      之後我們帶他回派出所，在偵訊時，甲○○有打電話給被
      告，電話是我同事黃志宏接聽的，所以甲○○沒有跟被告
      講到話，是我同事說甲○○在電話中說要買半半、約在後
      勁後昌路47巷口，我們就去那邊等，看到甲○○來了，我
      們就將他帶回派出所詢問，他才說之前有向乙○○買過1
      次，這是第2 次買等語（偵卷第50-51 頁）；並有證人即
      員警黃志宏於本院審理中證稱：98年4 月18日查獲乙○○
      的案件，我有負責，當天乙○○是因為施用毒品案件被通
      緝，後來我們帶他回派出所的時候，他的手機有響，我就
      把它接起來，對方說要拿半錢5 千元，說要來後勁這邊，
      我說好，我們就過去等他，那時候是對方主動說要購買毒
      品及約定地點，我也不知道對方是誰，只說到那邊再打電
      話，後來我們去的時候，就遇到甲○○；他在電話裡沒有
      說要借錢等語（本院卷第29-31 頁），以證明甲○○確於
      98年4 月23日撥打被告手機，要向其購買毒品。惟依證人
      魏志寬前開供述，被告並未與甲○○通到電話，實際通話
      者為黃志宏，其就甲○○之通話內容，僅憑轉述，其所述
      內容之可信度，尚非無疑。佐以證人甲○○於本院審理中
      證稱：那天我沒有說要買毒品的事情，我是打電話要跟被
      告借錢等語（本院卷第31頁背面至35頁），其之供述與證
      人黃志宏之供述顯有不一，在無其他積極證據補強之情形
      下，尚難因而認定何人所述為真。縱認員警具有追查犯罪
      之職務，且為國家公務員，其依法執行職務，應不致有所
      偏頗，而有偽證之情形，應以其所述為可採，惟此部分亦
      非本件起訴範圍，本院自無從置喙。
（五）綜上所述，被告究否確有販賣第二級毒品安非他命之犯行
      ，尚無足夠之證據予以證明。
四、末按檢察官就被告犯罪事實，應負舉證責任，並指出證明之
    方法，亦為同法第161 條第1 項所明定。因此，檢察官對於
    起訴之犯罪事實，應負提出證據及說服之實質舉證責任，倘
    其所提出之證據，不足為被告有罪之積極證明，或其指出證
    明之方法，無從說服法院以形成被告有罪之心證，基於無罪
    推定之原則，自應為被告無罪判決之諭知（最高法院92年臺
    上字第128 號判例意旨參照）。綜上所述，本院依卷內證據
    資料調查結果，尚不足以證明被告有販賣第二級毒品之犯行
    ，而公訴人既無法為充足之舉證，無從說服本院以形成被告
    有罪之心證，本院本於「罪證有疑、利於被告」之原則，自
    應為有利於被告之認定，則被告犯罪不能證明，依法自應為
    無罪之諭知。
據上論斷，應依刑事訴訟法第301條第1項，判決如主文。
本案經檢察官許怡萍到庭執行職務。
中    華    民    國    99    年    5     月    7     日
                刑事第十二庭  審判長法  官  黃建榮
                                    法  官  王品惠
                                    法  官  楊珮瑛
以上正本證明與原本無異。
如不服本判決應於收受送達後10日內向本院提出上訴書狀，並應
敘述具體理由；如未敘述上訴理由者，應於上訴期間屆滿後20日
內向本院補提理由書（均須按他造當事人之人數附繕本）「切勿
逕送上級法院」。
中    華    民    國    99    年    5     月    10    日
                                    書記官  郭南宏

司法院資訊處製作；財團法人民間司法改革基金會備份。
